【裁判字號】    98,上易,489
【裁判日期】    980720
【裁判案由】    詐欺
【裁判全文】
臺灣高等法院臺南分院刑事判決         98年度上易字第489號
上  訴  人
即  被  告  戊○○
上列上訴人因詐欺案件，不服臺灣臺南地方法院九十七年度易字
第一五二二號中華民國九十八年五月二十日第一審判決（起訴案
號：臺灣臺南地方法院檢察署九十七年度偵字第八八八一、一０
二三０號，併案案號：九十七年度偵字第一四四八四號），提起
上訴，本院判決如下：
    主  文
上訴駁回。
    理  由
一、按刑事訴訟法第三百六十一條第一項規定「不服地方法院之
    第一審判決而上訴者，應向管轄第二審之高等法院為之。」
    ，而民國九十六年六月十五日修正，同年七月四日生效施行
    之同條第二項並規定「上訴書狀應敘述具體理由。」，此屬
    法律上應具備之程式。又同法第三百六十二條、第三百六十
    七條前段分別規定「原審法院認為上訴不合法律上之程式或
    法律上不應准許或其上訴權已經喪失者，應以裁定駁回之。
    」、「第二審法院認為上訴有第三百六十二條前段之情形者
    ，應以判決駁回之。」。而所謂不服第一審判決之「具體理
    由」，必係依據卷內既有訴訟資料或提出新事證，指摘或表
    明第一審判決有何採證認事、用法或量刑等足以影響判決本
    旨之不當或違法，而構成應予撤銷之具體事由，始克當之（
    例如：依憑證據法則具體指出所採證據何以不具證據能力，
    或依憑卷證資料，明確指出所為證據證明力之判斷如何違背
    經驗、論理法則）；倘僅泛言原判決認定事實錯誤、違背法
    令、量刑失之過重或輕縱，而未依上揭意旨指出具體事由，
    或形式上雖已指出具體事由，然該事由縱使屬實，亦不足以
    認為原判決有何不當或違法者（例如：對不具有調查必要性
    之證據，法院未依聲請調查亦未說明理由，或援用證據不當
    ，但除去該證據仍應為同一事實之認定），皆難謂係具體理
    由，俾與第二審上訴制度旨在請求第二審法院撤銷、變更第
    一審不當或違法之判決，以實現個案救濟之立法目的相契合
    ，並節制濫行上訴（最高法院九十七年度臺上字第八九二號
    刑事判決意旨參照）。
二、本件原判決認定上訴人即被告戊○○有如原判決事實欄所載
    之犯罪事實，業已敘明係依憑：被告對於其在安定郵局、台
    銀南科分行開設帳號，且於九十七年三月間將該二帳號之存
    摺、提款卡暨密碼等物，於同時間交付予友人己○○，及上
    開二帳戶之存摺、提款卡、暨密碼等物，最後均落入詐欺集
    團成員手中，並由集團成員份子於九十七年三月二十七日，
    分別打電話給甲○○、丙○○、乙○○、丁○○等人，佯稱
    網路購物付款有問題，致甲○○、丙○○、乙○○、丁○○
    等人均陷於錯誤，並按其指示各匯款新台幣二萬九千九百八
    十七元或二萬九千九百八十三元，至其前揭安定郵局及台銀
    南科分行之帳戶內等情均不爭執，核與被害人甲○○、丙○○、乙○○、丁○○等人各於警詢時證述之情節大致相符，
    並有被告前揭安定郵局及台銀南科分行二帳戶之開戶基本資
    料、交易清單（往來明細查詢單）各一份、以及甲○○、丙○○、乙○○、丁○○等人之匯款單據影本各一份附卷可稽
    。並以金融機構之帳戶乃攸關個人自身信用之重要金融工具
    ，對於帳戶之存摺、提款卡暨密碼，理應會妥適保管，不致
    任意交付他人，此乃具一般通常智識之人均有之常識，而詐
    欺集團常以租用、購買等方式蒐羅人頭帳戶用以作為金融犯
    罪之洗錢工具，亦早藉由報章、警政宣傳而時有所聞，以被
    告之年齡、智識及社會生活經驗以觀，自無不知之理。認被
    告確係意圖為自己不法之所有，明知己○○是要將其前揭二
    帳戶之存摺、提款卡暨密碼等物拿去提供予詐欺集團成員份
    子犯罪圖利，卻仍基於幫助他人從事金融犯罪之不確定故意
    ，將前揭二帳戶之存摺、提款卡暨密碼等物交付予己○○轉
    租獲利。對於被告矢口否認有何幫助詐欺取財之犯行及犯意
    ，辯稱：上開二帳戶之存摺、提款卡暨密碼等物，係因己○○稱其老闆要匯薪資，但怕匯到己○○自己之帳戶會遭銀行
    扣押凍結，故向伊借上開二帳戶，伊並不知道是要賣給詐欺
    集團使用云云，何以不足採信，亦已依憑卷內證據資料，於
    理由內詳為指駁說明。因而認定被告係犯刑法第三百三十九
    條第一項詐欺取財罪之幫助犯。並敘明審酌被告年輕識淺、
    前亦無任何刑事前科紀錄，素行非惡，惟其明知提供交付金
    融帳戶予他人，可能淪為他人從事金融犯罪之工具，卻仍執
    意交付以幫助他人詐欺，既助長他人犯罪，增加政府查緝困
    難，危害金融交易秩序與社會治安，且造成多位被害人受有
    財產損失非輕，及其犯後未知坦承犯行、猶飾詞狡卸，顯無
    悔意等一切情狀，量處有期徒刑五月，並諭知易科罰金之折
    算標準。已敘述其所憑之證據及其認定之理由。所為論敘，
    俱有倦存證據資料可資覆按，從形式上觀察，原判決並無何
    採證認事、用法等足以影響判決本旨之不當或違法。
三、被告上訴意旨略以：原法院判刑輕重與所犯的內容相對比顯
    有違比例，希望上訴審於情於法能再做合情合理合法的判決
    ，針對量刑的輕重再做斟酌，本人也希望賠償受害者金錢上
    之損失且尚有學業未完成，如因此重判而中斷學業顯非所望
    云云。
四、按刑罰之量定，本為法院得依職權自由裁量之事項，苟於法
    定刑度之內，予以量定，且客觀上並無明顯濫權之情形者，
    自不容當事人任憑主觀意見，指摘其違法、失當。經查，原
    判決已敘明審酌被告年輕識淺、前亦無任何刑事前科紀錄，
    素行非惡，惟其明知提供交付金融帳戶予他人，可能淪為他
    人從事金融犯罪之工具，卻仍執意交付以幫助他人詐欺，既
    助長他人犯罪，增加政府查緝困難，危害金融交易秩序與社
    會治安，且造成多位被害人受有財產損失非輕，及其犯後未
    知坦承犯行、猶飾詞狡卸，顯無悔意等一切情狀，量處有期
    徒刑五月，並諭知易科罰金之折算標準，既未逾越法律所規
    定之範圍，或濫用其權限，核屬原審法院量刑職權之合法行
    使，要無上訴意旨所指量刑不當之違法。揆諸前引最高法院
    判決意旨，本件上訴，不能認為已經依據卷內既有訴訟資料
    或提出新事證，指摘或表明原審判決有何採證認事、用法或
    量刑等足以影響判決本旨之不當或違法之具體事由。故本件
    上訴不合法律上之程式，應予駁回，並不經言詞辯論為之。
五、依刑事訴訟法第三百六十七條前段、第三百七十二條，判決
    如主文。
中    華    民    國    98    年    7     月    20    日
                  刑事第六庭  審判長法  官  董武全
                                    法  官  曾文欣
                                    法  官  杭起鶴
以上正本證明與原本無異。
不得上訴。
                                    書記官  魏安里
中    華    民    國    98    年    7     月    20    日


司法院資訊處製作；財團法人民間司法改革基金會備份。
